臺灣板橋地方法院刑事判決　　　　　　　　　　　　　　九十一年度交訴字第五號
　　公　訴　人　臺灣板橋地方法院檢察署檢察官
　　被　　　告　乙○○
右列被告因公共危險等案件，經檢察官提起公訴（九十年度偵字第九三七八號、第一
一一二六號），本院判決如左：
    主      文
乙○○因過失致人於死，處有期徒刑捌月；又駕駛動力交通工具肇事，致人死亡而逃
逸，處有期徒刑壹年陸月；應執行有期徒刑貳年。
    事      實
一、乙○○於民國九十年三月二十二日二十時許（起訴書誤載為二十二時二十分許，
    應予更正），駕駛車牌號碼Ｃ二－五二六二號自用小客車沿聯結臺北縣三重市與
    臺北市之中興橋外側車道由三重市往臺北市方向行進，應注意車前狀況，並隨時
    採取必要之安全措施，且依當時情形亦無不能注意之情事，竟疏於注意車道前方
    適有王隆昌駕駛未經核准領用牌照行駛、車尾亦無裝設燈光之動力拼裝三輪車以
    較低之速率行進，而未採取必要之安全措施，貿然繼續向前行駛，迨察覺有異，
    已煞避不及而追撞之，致該拼裝三輪車反轉側翻於路中，造成王隆昌倒地受有頭
    部外傷、顱內出血等傷害，經不詳姓名之旁人於當日二十時十分許通知警、消派
    員送醫急救後，延至翌日即九十年三月二十三日十七時十六時許不治死亡；詎乙
    ○○明知其駕車肇致王隆昌人車受創，竟不停留在現場對王隆昌採取救護或其他
    必要措施，並向警察機關報告，猶為逃避責任，另行起意，駕駛前開自用小客車
    逃逸離去，惟經旁人記下車牌報警循線查獲，於九十年三月二十三日二時許通知
    到案。
二、案經臺北縣警察局三重分局報請臺灣板橋地方法院檢察署檢察官相驗後自動檢舉
    暨王隆昌之女甲○○訴由臺北縣警察局三重分局報請臺灣板橋地方法院檢察署檢
    察官偵查起訴。
    理      由
一、訊之被告乙○○固不諱於右揭時、地，因疏於注意車前狀況而追撞前開拼裝三輪
    車，及於肇事後，不曾報警等情，惟矢口否認有何逃逸犯行，辯稱：伊於肇事後
    ，曾下車略事察看，確信無人被撞傷亡，方駛離現場，被害人將拼裝三輪車違法
    騎乘上路，亦有過咎云云。經查：
    （一）右揭事實，迭據被害人王隆昌之妻王詹秀壬及子女甲○○等指訴歷歷，核
          與證人即到場處理警員蔡煜結證所述伊於九十年三月二十二日晚間二十時
          十分許接獲報案，上橋處理，到場時臺北市消防局亦已到場處理，但未見
          肇事者，回到派出所後根據民眾記下之車號追查到肇事者，並通知其到案
          ，肇事者雖依通知到所投案，但未將肇事車開來，伊與同僚即帶同肇事者
          及其兄在塔城街停車場找到肇事車，並拍下相片，我們問肇事者即乙○○
          ，該車是否曾開到橋上撞到死者，乙○○說是的，他說因當時他害怕才會
          跑等語（見九十年度偵字第九三七八號偵查卷第六頁反面）相符，且有事
          故現場相片及道路交通事故調查報告表等存卷可資佐證，又被害人王隆昌
          確因本件道路交通事故，受有頭部外傷、顱內出血等傷害，經送醫後於九
          十年三月二十三日十七時十六時許不治死亡，亦經臺灣板橋地方法院檢察
          署檢察官督同檢驗員相驗屬實，製有勘驗筆錄、相驗屍體證明書、驗斷書
          及相片等附卷足稽。
    （二）按汽車行駛時，駕駛人應注意車前狀況及兩車併行之間隔，並隨時採取必
          要之安全措施，道路交通安全規則第九十四條第三項定有明文，此為汽車
          駕駛人應盡之注意義務，本件被害人駕駛之車輛，依卷附相片所示，為以
          引擎為動力之拼裝三輪車，除車頭有頭燈一盞外，無何其他照明或示警之
          燈光，亦無懸掛牌照（見九十年度偵字第九三七八號偵查卷第十四頁及第
          十五頁間所附車輛相片三幀），應屬未經核准領用牌照行駛、車尾亦無裝
          設燈光之動力拼裝三輪車無訛，此等車輛本應依道路交通管理處罰條例第
          十二條第一項第二款規定禁駛，被害人王隆昌將之駕駛上路，於夜間又未
          在其車尾燃亮燈光示警，即行駛在車道上，勢必增加同向後車辨識之困難
          ，縮短後車之反應距離，就本件道路交通事故之發生，固難謂其無肇事原
          因，然而本件道路交通事故發生時，天候晴，附近橋面有路燈照明，橋面
          道路寬直，柏油路面，路面乾燥、無缺陷、無障礙物，視距良好，有道路
          交通事故調查報告表及事故現場相片在卷可查（見九十年度相字第三八○
          號相驗卷第二十一頁、第二十二頁，九十年度偵字第一一一二六號偵查卷
          第十三頁及該頁反面），被告亦陳明事故發生前未飲酒，精神良好，車速
          僅四十公里，當日橋上有照明等語（見九十年度偵字第一一一二六號偵查
          卷第七頁、本院九十一年一月二十一日訊問筆錄及九十一年二月二十五日
          審判筆錄），是依當時情形，被告應無不能盡其注意義務之情事，彼時倘
          被告能盡其注意車前狀況及隨時採取必要安全措施之義務，應非不能及時
          發現被害人駕車在前而避讓之，詎其猶貿然向前行駛，迨猝然發現時，已
          煞避不及而追撞之，是其過失，及其過失與被害人死亡之結果間，有相當
          因果關係，均至為灼然。
    （三）被告雖迭以不知道撞到人，及當時亦確信沒有撞到人云云置辯，惟顯與其
          於警訊中所稱：「事故發生，我有下車稍微查看，但沒有看仔細有沒有人
          被撞到」（見九十年度相字第三八○號相驗卷第八頁反面），於檢察官訊
          問時所謂：「當時我沒有仔細看，心裡很害怕」，「（問，下車看為何沒
          有看到人﹖）我只有下去看，沒有看得很清楚」（見同前相驗卷第二十七
          頁及該頁反面），及於本院訊問時所供：「撞到人以後我雖然有停下來看
          ，但沒有仔細看」（見本院九十一年一月二十一日訊問筆錄）齟齬，蓋其
          既自承肇事後未仔細、清楚查看現場，何來未撞到人之確信﹖此外，被告
          於檢察官訊問時猶供承被害人車速很慢，又沒有警示燈等語（見九十年度
          相字第三八○號相驗卷第二十七頁），亦證其於肇事前，對前開拼裝三輪
          車係由他人駕駛而處於行進中之狀態，要非毫無所悉，再以之對照卷內事
          故現場及被告車輛車損相片顯示，事故發生後，被害人王隆昌駕駛之拼裝
          三輪車反轉側翻於路中，車頭朝向被告駕車駛來之方向，王隆昌所著鞋子
          一只猶遺落在拼裝三輪車車頭附近，被告所駕駛之前開自用小客車右前頭
          燈、側燈皆移位破損，右前葉子板遭撕扯扭曲，引擎蓋亦弓起變形，俱見
          追撞之力道甚大，造成被害人王隆昌駕駛之拼裝三輪車翻轉，王隆昌亦被
          甩落倒地，被告為智慮健全之成年人，對於拼裝車駕駛人歷此碰撞，顯然
          可能受到重創，豈無明確而強烈之認識﹖中興橋復為臺北縣市○○○道，
          來往人車雜遝，橋上亦設有路燈，其夜間照明熠煜，被告在現場既曾下車
          查看，辨識車輛無礙，又豈有無視被害人而獨見車損之理﹖若謂被告肇事
          後旋駕車離去之舉，非為逃避肇事責任而駕車逃逸，孰能置信﹖參合前引
          證人蔡煜結證所述，被告曾承認駕車行經中興橋撞及死者，及因害怕而逃
          跑等語，俱徵被告確知其肇事造成被害人王隆昌受創，並為逃避責任而逃
          逸無疑。
    （四）至證人曹肇庭雖證稱：「晚上八點多被告有打電話給我，問我在幹什麼，
          我說我在開計程車，他就掛斷了，過沒幾分鐘被告又打電話給我，他說他
          撞到了拼裝車要我陪他回現場把被撞的車子扶正，我有問他肇事後如何處
          理，他說他有下來看，但沒有看到什麼東西就走了，他本來約我在中興橋
          下碰面，我想他家離中興橋很近，我便主動表示到他家樓下等他就好了，
          當晚九時四十分許我開計程車五Ａ－一九三號到他家樓下等他，他上車後
          我們就直接到中興橋看，結果看到車子已經被人扶正停好，他坐我車子的
          時候我還有再問他有沒有撞到人，他很肯定的說他沒有撞到人，我們看完
          現場後，我便送他回家，並跟他上樓，還有打電話給他哥哥，說車子撞到
          了，被告當天開的車子是他哥哥的」云云（見本院九十一年二月二十五日
          審判筆錄），但被告就當日最初與證人曹肇庭之電話通話內容係謂：「後
          來在當晚八時三十分許我有打電話給我開計程車的朋友，叫曹肇庭，他接
          了電話我問他車上有沒有客人，他說有，我便掛電話」（見本院九十一年
          一月二十一日訊問筆錄），「我當天先打一通電話給他，問他有沒有客人
          ，他說有客人，我就把他掛掉了」（見本院九十一年二月二十五日審判筆
          錄），則依被告所述，其已知證人曹肇庭當晚從事駕駛計程車載客業務，
          故在電話中直接問曹肇庭車上有無乘客，以究明是否方便交談，然而依曹
          肇庭之證言，被告顯然不知曹肇庭在做何事，還問曹肇庭在幹什麼，兩人
          所述已非無矛盾，又就被告以電話求援之原因及交談內容，證人曹肇庭無
          隻字片語提到被告在電話說沒有撞到人，及其查問被告是否報警，惟被告
          則稱：「沒過多久我又打給他，他問我發生什麼事，我就跟他說我撞到拼
          裝車了，他問我如何處理，我告訴他我有下車看，但沒有看到人，因為後
          面車子按喇叭，所以我就把車子開走，他問我有沒有報警，我說沒有看到
          人，所以沒有報警」（見本院九十一年二月二十五日審判筆錄），而關於
          二人約定會合地點，證人曹肇庭乃謂被告原本約其在中興橋下碰面，但其
          主動表示到他家樓下等他就好了，被告則稱：「我沒有跟他講要在別的地
          方碰頭，是他自己說要來我家載我」（見本院九十一年二月二十五日審判
          筆錄），亦多所齟齬而非無瑕疵可指，咸難信實，抑且就被告確信未撞到
          人一點，既與無利害關係之證人蔡煜之證言相左，亦與現場客觀跡證及被
          告自己之供述扞格，已論證如前，證人曹肇庭猶證稱被告屢次告以肯定未
          撞到人云云，串飾附和之狀，尤其顯然，自無從資為有利於被告認定之論
          據。
    綜上，被告所辯及證人曹肇庭所證，胥屬臨訟勾串迴護卸責之詞，均不足採信，
    本案事證明確，被告犯行堪予認定，應依法論科。
二、核被告乙○○所為，係犯刑法第二百七十六條第一項之過失致人於死罪及同法第
    一百八十五條之四之肇事逃逸罪。被告所犯前開二罪間，犯意各別，所犯構成要
    件迥不相侔，應分論併罰。爰審酌被告怠於注意車前狀況而肇事，致被害人因而
    喪失寶貴而無以回復之生命，已有可訾，詎其於肇事後猶駕車逃逸，吝於負責，
    尤值非難，兼衡其過咎程度、態樣、所生危害，及被害人就事故之發生，非無肇
    事原因，以及被告犯後仍心存僥倖，避重就輕，砌詞否認肇事逃逸，及迄未履踐
    賠償損害之義務，難認有悔，態度不佳等一切情狀，量處各罪如主文所示之刑，
    並定其應執行之刑，資為懲儆。
據上論結，應依刑事訴訟法第二百九十九條第一項前段，刑法第二百七十六條第一項
、第一百八十五條之四、第五十一條第五款，罰金罰鍰提高標準條例第一條前段，判
決如主文。
本案經檢察官蘇揚旭到庭執行職務。
中      華      民      國    九十一    年      三      月     十一     日
                                      臺灣板橋地方法院交通法庭
                                          法  官  蔡  新  毅
右正本證明與原本無異。
如不服本判決，應於判決送達後十日內，向本院提出上訴狀。
                                          書記官  謝  麗  秋
中      華      民      國    九十一    年      三      月     十一     日
※附錄本案論罪科刑法條全文※
中華民國刑法第二百七十六條：
因過失致人於死者，處二年以下有期徒刑、拘役或二千元以下罰金。
從事業務之人，因業務上之過失犯前項之罪者，處五年以下有期徒刑或拘役，得併科
三千元以下罰金。
中華民國刑法第一百八十五條之四：
駕駛動力交通工具肇事，致人死傷而逃逸者，處六月以上五年以下有期徒刑。
